【裁判字號】    89,交上易,1418
【裁判日期】    890815
【裁判案由】    過失傷害
【裁判全文】
臺灣高等法院臺中分院刑事判決                八十九年度交上易字第一四一八號
    上  訴  人  臺灣台中地方法院檢察署檢察官
    被      告  丙○○
    選任辯護人  黃佩韻
右上訴人因過失致死案件，不服臺灣台中地方法院八十七年度交易字第一六四號中華
民國八十九年五月四日第一審判決（起訴案號：臺灣台中地方法院檢察署八十七年度
偵字第二○四七號），提起上訴，本院判決如左：
      主  文
原判決撤銷。
丙○○因過失致人於死，處有期徒刑陸月，如易科罰金，以參佰元折算壹日。
      事  實
一、丙○○於民國（下同）八十六年八月十一日下午七時許，騎乘ＫＤＶ－○八三號
    重型機車，沿臺中縣大甲鎮○○路由南向北方向 (即大甲高中往開元路七十三之
    二號住處方向，起訴書誤載為北向南）行駛，途經開元路六十三之一號 (起訴書
    誤載為六十一號）前，理應注意該處係彎道、坡路，應減速慢行，作隨時停車之
    準備，並應注意車前狀況，隨時採取必要之安全措施，依當時路面無缺陷，道路
    無障礙物，並無不能注意之情事，竟疏未注意，貿然以時速四十公里許之速度行
    駛，不慎撞及同向在前之行人陳金山，陳金山因而受有右額葉顱內出血、右側腹
    腔後出血、右側股骨頸骨折、右側第五肋骨骨折、右側肩胛骨骨折、頭部外傷併
    擦裂傷、背部挫傷、瘀傷之傷害，經送往台中縣李綜合醫院大甲分院救治後，於
    八十六年九月十九日成無行動能力須長期臥床，於八十七年三月三日呈植物人狀
    態，於八十七年五月十六日上午九時五分許因心肺衰竭死亡，丙○○於處理警員
    尚不知何人肇事前，在醫院向處理警員辛○○自首肇事。
二、案經陳黃卻告訴後由台灣台中地方法院檢察署檢察官偵查起訴。
      理  由
一、訊據被告丙○○，雖矢口否認犯罪，辯稱：伊於八十六年八月十一日晚間七時許
    ，自大甲高中奶奶處回開元路七十三之二號家中，當天天色陰暗，視線尚佳，伊
    有開車燈，因正當爬坡路段，車速約四十公里，當時有見路上道路中線部分有物
    ，但不知何物，類似垃圾袋，嗣後騎機車到開元路六十一號（應係六十三之一號
    ）前時，機車後面不知勾到何物，就往左滑倒，牽好車時，發現右邊草叢有一老
    者倒在路旁，才出手救助，將該老者抱至戊○家中尋求幫助，證人丁○○及庚○○並未見到事發經過，在伊抱人進入戊○家中後，庚○○係在救護車來之前幾分
    鐘才進去戊○家中，庚○○及丁○○二人之證述，與客觀事實不符，救護車不是
    庚○○叫的，是戊○叫的，於警方記錄現場筆錄時，伊並未說撞倒人，警方「道
    路交通事故處理紀錄登記簿」所載之肇事經過，並非事實，「台中縣區車輛行車
    事故鑑定委員會」只依據警方製作之紀錄及事後繪製之現場圖，而未令當事者雙
    方陳述肇事經過，鑑定結果不足作為本件判決之基礎，且伊所騎機車車頭及外表
    並無任何損壞痕跡，可知死者陳金山絕非伊所碰撞，另由陳金山送醫時之傷勢皆
    為身體右側及正面之傷害，益見陳金山並非遭伊碰撞倒地云云，惟查卷附道路交
    通事故調查報告表上記載，被告騎乘ＫＤＶ－○八三號機車途經大甲鎮○○路六
    十一號（應係六十三之一號）前許，不慎撞倒同向行人陳金山，證人即警員乙○○於原審審理中結稱：伊當時駕巡邏車，據報前往，約下午七時二十分過去現場
    ，找不到，道路交通事故調查報告表上所載，係據下一班警員依被告所述記載，
    伊再填下去等語，另卷附道路交通事故處理紀錄登記簿記載，甲（即被告）駕機
    車不慎撞到同向在路上行走之乙（即被害人）受傷，送大甲李綜合醫院，其上並
    有被告之簽名，證人即警員辛○○於原審結證：被告有同意肇事經過，係依被告
    口述來寫，被告有簽名等語，於本院審理中，被告選任辯護人詰問時，仍為同一
    證述，被告於八十七年五月七日警訊訊問受理報案後，警方到醫院處理事故詢問
    整個交通事故經過，是否你們所自述？答稱：雙方到醫院處理肇事經過，都是我
    們所自述的，警方並記載於交通事故處理簿內等語，問受傷者住院時有否到醫院
    觀看過他？稱：到醫院探望過四、五次等語，於八十七年一月十四日偵查中證述
    ：八十六年八月月十一日晚上七時多，伊騎一百ｃｃ機車走開元路回家，正常的
    騎著，沒看到什麼人，卻感覺機車後面勾到什麼東西，於是停車回頭看，見到一
    包垃圾，伊之機車有倒下，也看到一人倒路上，故急著將人抱進附近人家裡云云
    ，於八十七年二月十一日偵訊時檢察官訊問：靠馬路之何方撞到？答稱：已經靠
    馬路中間了，因該處正好是一個轉彎，又爬坡上來，問欱和解否？答稱：願意，
    已經申請調解，於八十七年三月十九日原審初訊時，訊問為何移動現場時？稱：
    我不知道，訊有何補充時？稱：我抱著傷者到附近鄰家．．．．．，當時我很緊
    張。次查證人丁○○、庚○○均證述：有聽到緊急煞車聲及碰撞聲等語，雖證人
    即開元路六十三之一號住戶戊○於原審證述，並未聽到緊急煞車聲或碰撞聲，然
    於本院審理時證述：丙○○將被害人抱入時，當時伊已吃完晚飯在看電視，伊有
    重聽，看電視音量須較大才聽得到，當丙○○進入時伊很生氣為何抱人進來，他
    即向伊要衛生紙擦陳金山血跡，此時陳金山的兒子和一些人就進來，伊並未通知
    他們，救護車何人叫，伊不知道等語，證人庚○○、丁○○雖係被害人親人，然
    證人二人若未聽聞此異響，何以於被告將被害人抱入證人戊○家中擦血跡時，證
    人庚○○即進入，是以不能以證人戊○於原審證述：未聽到緊急煞車聲或碰撞聲
    ，即認無此聲響，認被告未撞及被害人，況被告所騎之機車係一百ｃｃ，且如被
    告所稱，以時速四十公里之速度行駛，又有開燈，何以會勾到路上之垃圾而跌倒
    ，並致啟動鎖頭斷裂，衡情若未碰撞被害人機車當不致跌倒，且被告若未撞擊被
    害人，何以於倒地爬起後急著將被害人抱進附近住家並擦拭血跡，又於當晚，即
    由家人託證人己○○將機車載回修理，於被害人住院期間，又多次前住探視，並
    聲請調解，與常情不合，至被告所提之照片，其上日期顯示係八十七年三月二十
    二日所照，距肇事時已逾七月，照片上機車並無損壞跡象，與機車行駛中倒地滑
    行應有部分毀損之情狀不符，另證人己○○於原審審理中證述：機車係伊載回修
    理，當時停在路旁之圍牆邊，機車能走但不能發動，伊看是鎖頭斷了，機車外表
    沒有壞，伊載回去換鎖頭，於本院審理中證述：伊接獲電話即去牽機車，機車在
    圍牆旁，因開關斷掉，換啟動鎖頭，八十七年三月二十六日所開統一發票是被告
    之母親來說須要證明，說當初修了四百元，伊回憶當初是修了四百元就開，並無
    帳冊資料可憑，證人即被告之母莊黃桂月亦證稱：係肇事當晚即叫機車行將機車
    牽回修理，係伊告知己○○，當初修了四百元換鎖頭等語，是以亦不能以照片、
    統一發票及證人己○○之證述，即即認ｋｄｖ－Ｏ八三未有其他損壞，即未有碰
    撞之情事，再查被害人陳金山受撞擊後，因而受有右額葉顱內出血、右側腹腔後
    出血、右側股骨頸骨折、右側第五肋骨骨折、右側肩胛骨骨折、頭部外傷併擦裂
    傷、背部挫傷、瘀傷之傷害，經送往台中縣李綜合醫院大甲分院救治後，於八十
    六年九月十九日成無行動能力須長期臥床，於八十七年三月三日呈植物人狀態，
    於八十七年五月十六日上午九時五分許因心肺衰竭死亡，有李綜合醫院大甲分院
    診斷證明書、八十七李綜醫字第○八六號函及行政院衛生署衛署醫字第八八○七
    ○四○二號函檢送之醫事審議委員會鑑定書暨台灣台中地方法院檢察署相驗屍体
    證明書在卷可稽，被害人年歲已高（民國九年九月九日生）遭被告所騎重型機車
    以時速四十公里許之速度撞擊倒地，碰撞堅硬道路地面，自足以造成上開傷害，
    尚難以被害人所受之傷係右側，即認非被告撞擊。
二、按汽車行經彎道時應減速慢行，作隨時停車之準備，又汽車行駛時駕駛人應注意
    車前狀，並隨時採取必要之安全措施，道路交通安全規則第九十三條第一項第四
    款、第九十四條第三項分別定有明文，被告駕車應注意上開規定，依卷附道路交
    通事故調查報告表所載，肇事地點係彎道，路面無缺陷，道路無障礙物，顯並無
    不能注意之情事，竟疏未注意，貿然以時速四十公里許之速度行駛，又未注意車
    前狀況，隨時採取必要之安全措施，致撞擊被害人，被害人因而受有上述之傷害
    並導致死亡，自有過失，況本件車禍經送請台灣省台中縣區車輛行車事故鑑定委
    員會鑑定結果亦認為係被告駕駛重機車未注意車前情況減速謹慎行駛撞上同方向
    路邊行走行人，為肇事原因，陳金山無肇事因素，有鑑定意見書在卷可按，益徵
    被告確有過失，被告之過失與被害人死亡間，顯具有相當因果關係，依行政院衛
    生署醫事審議委員會鑑定書記載，本案為因車禍導致身體多重器官傷害，病患意
    識持續不清，由於長期臥床導致呼吸道感染、呼吸衰竭而死亡（其間還有其他眾
    多腦、骨折、敗血症及泌尿道感染問題），依據所送之病歷記載，並無過去病史
    之記載，推論仍為車禍所致多重器官傷害，病患不能迅速恢復健康，致衍生之併
    發症，經長期治療無效後死亡，倘無車禍導致身體傷害，應不致於造成上述之疾
    病而導致病人死亡，亦認被害人因本件車禍所受之傷，與其死亡間有因果關係，
    事證已臻明確，被告所辯顯係脫卸之詞，不足採信，犯行應堪認定。
三、核被告所為，係犯刑法第二百七十六條第一項之過失致死罪，公訴人認被告係犯
    刑法第二百八十四條第一項後段之過失傷害致重傷罪，起訴法條尚有未洽，應予
    變更，被告於肇事後處理警員尚不知何人肇事前，在醫院向處理警員辛○○自首
    ，有證人辛○○之證述在卷可參，依法減輕其刑，原審未能詳加調查，仔細勾稽
    ，徒以依被告所提出之機車車損照片所示，僅在機車之左側有輕微的擦痕，車體
    表面並無其他異樣，應無經過劇烈撞擊倒地所生之擦痕，核與證人即將現場系爭
    機車載回修理之人己○○到庭結證稱：機車外表沒有壞，只有鎖頭壞掉，機車倒
    地而碰地後鎖頭就會斷，不一定要很大力，有時後碰到就斷了等語相符，是被告
    於偵審中供稱：伊感覺機車後面有被東西勾到，機車因而倒地一節，應屬非虛，
    另現場勘驗時，由庚○○所指之肇事地點正前方之門牌六三之一、之二號之屋主
    戊○結證稱：伊並無聽到碰撞聲或緊急煞車聲等語，復參酌查庚○○所證述之其
    與丁○○之目擊地點與事故發生地點直線距離有八八．六公尺遠等情，足證應無
    可能戊○未聽到撞擊及煞車聲，反而庚○○與丁○○有聽到，且音波之傳達不致
    因屋前有樹而被完全阻隔，僅會影響音量之大小而已，如證人庚○○與丁○○前
    開所述屬實，則撞擊聲與煞車聲應該很大，即便戊○屋前有樹木，其應不致完全
    未聽到，難僅憑證人庚○○與丁○○所述，有聽到撞擊聲及煞車聲一節，即遽認
    被告有撞及被害人陳金山之行為及經現場勘驗時，由證人庚○○所指之目擊地點
    ，可清楚看到其所證稱之肇事地點，但卻無法清楚看到被告所指之被垃圾袋絆倒
    地點，是被告與證人庚○○、丁○○所指地點不同，結論亦不同，證人庚○○、
    丁○○皆為被害人之親屬，實難單憑渠等所稱有看見車禍之證言，即作為被告不
    利之認定暨被害人陳金山於八十六年八月十一日因車禍送醫，而其到院時症狀為
    右額葉顱內出血、右側後腹腔出血、右側肩胛股骨折、右側第五肋骨骨折、右側
    股骨頸骨折及腹部挫傷等傷情以觀，被告若係「不慎撞及同向前方行人陳金山」
    ，被害人為何會多屬其身體右側前面之傷害，遽為被告無罪之諭知，尚有未洽，
    檢察官上訴主張原審判決不當有理由，應由本院撤銷改判，爰審酌被告過失情節
    尚非重大、犯罪後未能坦承犯行、未賠償被害人家屬損害等一切情狀，量處如主
    文第二項所示之刑，並諭知易科罰金之折算標準。
四、據上論斷，應依刑事訴訟法第三百六十九條第一項前段、第三百六十四條、第二
    百九十九條第一項前段、第三百條、刑法第二百七十六條第一項、第六十二條前
    段、第四十一條、罰金罰鍰提高標準條例第一條前段，判決如主文。
    本案經檢察官甲○○到庭執行職務。
中      華      民      國    八十九     年      八     月      十五    日
                                  臺灣高等法院臺中分院刑事第九庭
                                        審判長法  官  胡  森  田
                                              法  官  趙  春  碧
                                              法  官  康  應  龍
右正本證明與原本無異。
不得上訴。
                                              書記官  陳  明  珠
中      華      民      國    八十九     年      八     月      十八    日
                                                                        Ｃ


司法院資訊處製作；財團法人民間司法改革基金會備份。
